臺灣高等法院臺南分院民事裁定　　96年度抗字第123號
抗　告　人　甲○○
　　　　　　　　　　　(送達處.
相　對　人　乙○○
上列抗告人因與相對人間停止執行事件，對於中華民國96年04月
14日台灣臺南地方法院96年度聲字第0368號裁定提起抗告，本院
裁定如下：
    主  文
抗告駁回。
抗告程序費用由抗告人負擔。
    理  由
一、按強制執行程序開始後，除法律另有規定外，不停止執行，
    乃在使債權人之債權早日實現，以保障人民之權利。從而除
    有回復原狀之聲請，或提起再審或異議之訴，或對於和解為
    繼續審判之請求，或提起宣告調解無效之訴、撤銷調解之訴
    ，或對於許可強制執行之裁定提起抗告時，法院因必要情形
    或依聲請定相當並確實之擔保，得為停止強制執行之裁定外
    ，已開始之強制執行程序，不得停止，此觀諸強制執行法第
    十八條之規定自明（最高法院民國﹝下同﹞88年度台抗字第
    0573號判例參照）。
二、本件抗告人於原法院聲請意旨略以：
  (一)抗告人於九十四年九月二十六日以相對人乙○○為被告，另
    案請求確認兩造間於八十年六月十三日就臺南縣仁德鄉○○
    ○段221之85地號、221之107地號土地暨其上建物即123建號
    、門牌號碼為臺南縣仁德鄉仁愛村五九八號（以下簡稱系爭
    不動產）之買賣法律關係不存在，並請求塗銷兩造於八十年
    六月二十九日就系爭不動產辦理之所有權移轉登記（登記原
    因：買賣，登記案號：歸地字第9320號）予以回復登記為抗
    告人，以及先位請求確認兩造間就系爭不動產之贈與關係不
    存在；備位請求撤銷兩造間系爭不動產贈與關係。經原法院
    以九十四年度訴字第一一七六號受理並繫屬中，惟相對人嗣
    於九十五年十一月二十七日以臺灣高等法院臺南分院九十三
    年度上字第一七三號民事判決為執行名義，向原法院民事執
    行處聲請強制執行，由原法院民事執行處以九十五年度執字
    第五六四四六號受理，要求抗告人將系爭不動產（含未辦保
    存登記之第三層鐵厝）遷讓返還予相對人。惟因有停止上開
    執行程序之原因，故提起本件聲請原法院裁准停止執行。
  (二)按「除別有規定外，確定之終局判決就經裁判之訴訟標的，
    有既判力。」民事訴訟法第四百條第一項定有明文；復按「
    執行名義成立後，如有消滅或妨害債權人請求之事由發生，
    債務人得於強制執行程序終結前，向執行法院對債權人提起
    異議之訴。」「有回復原狀之聲請，或提起再審或異議之訴
    ，或對於和解為繼續審判之請求，或提起宣告調解無效之訴
    、撤銷調解之訴，或對於許可強制執行之裁定提起抗告時，
    法院因必要情形或依聲請定相當並確實之擔保，得為停止強
    制執行之裁定。」強制執行法第十四條第一項前段、第十八
    條第二項亦分別有明定；又「所謂消滅債權人請求之事由，
    係指足以使執行名義之請求權及執行力消滅之原因事實，如
    清償、提存、抵銷、免除、混同、債權之讓與、債務之承擔
    、解除條件之成就、和解契約之成立，或類此之情形，始足
    當之。至所稱妨礙債權人請求之事由，則係指使依執行名義
    所命之給付，罹於不能行使之障礙而言。」（最高法院94年
    度台上字第0671號判決參照）。
  (三)抗告人以相對人為被告，訴請確認系爭不動產買賣關係不存
    在，及請求塗銷並回復系爭不動產所有權移轉登記，又先位
    聲明請求確認兩造間就系爭不動產之贈與關係不存在，備位
    請求撤銷兩造間系爭不動產贈與關係之訴訟，經原法院以九
    十四年度訴字第一一七六號受理並繫屬中，其訴訟標的係確
    認抗告人與相對人之買賣關係不存在，及訴請塗銷並回復因
    該買賣關係而為之所有權移轉登記，及先位聲明請求確認兩
    造間就系爭不動產之贈與關係不存在，備位請求撤銷兩造間
    系爭不動產贈與關係；而上開執行程序之執行名義即臺灣高
    等法院臺南分院九十三年度上字第一七三號判決略以：「依
    土地法第四十三條有絕對效力，與是否係因贈與而取得登記
    名義無涉，本件系爭不動產依九十一年六月二十六日公佈施
    行之民法親屬編施行法第六條之一之規定，既登記為妻即上
    訴人（即相對人）之名義，即上訴人即取得系爭不動產之所
    有權，而判決被上訴人（即抗告人）敗訴，應遷讓系爭不動
    產予相對人。」並未審究相對人取得系爭不動產登記名義之
    原因關係究竟係買賣或贈與或其他債之關係，更無審理撤銷
    贈與之原因關係，自與原法院九十四年度訴字第一一七六號
    訴訟之訴訟標的顯有不同，依民事訴訟法第四百條第一項規
    定，原法院九十四年度訴字第一一七六號訴訟自非臺灣高等
    法院臺南分院九十三年度上字第一七三號確定判決之既判力
    效力所及，應臻明確。
  (四)抗告人於九十四年九月二十六日提起上開訴訟，並經原法院
    以九十四年度訴字第一一七六號審理繫屬後，相對人始於九
    十五年十一月二十七日執臺灣高等法院臺南分院九十三年度
    上字第一七三號確定判決向原法院民事執行處聲請強制執行
    。然上開原法院九十四年度訴字第一一七六號訴訟，非上揭
    強制執行程序執行名義即臺灣高等法院臺南分院九十三年度
    上字第一七三號確定判決既判力效力所及，已如上述，且所
    繫屬於原院之上開九十四年度訴字第一一七六號訴訟，係以
    確認系爭不動產所有權移轉登記之原因關係不存在，及以塗
    銷並回復該所有權移轉登記請求權為訴訟標的，已足消滅或
    排除要求抗告人遷讓系爭不動產（含第三層為辦理保存登記
    之鐵厝）予相對人之請求，尤其備位請求撤銷兩造間系爭不
    動產贈與關係之訴，其撤銷行為係發生於上開執行程序之執
    行名義成立後，與強制執行法第十四條第一項規定相符，上
    開繫屬於原法院之九十四年度訴字第一一七六號之訴訟，應
    屬「實質上之債務人異議之訴」，僅因抗告人起訴而繫屬於
    原法院係在相對人聲請強制執行之前，致無債務人異議之訴
    之名，惟仍具債務人異議之訴之實，應仍無礙認原法院九十
    四年度訴字第一一七六號訴訟係實質上之債務人異議之訴之
    認定。抗告人即上開執行程序之債務人，自應得依強制執行
    法第十八條第二項聲請原法院裁定停止九十五年度執字第五
    六四四六號之執行程序。
  (五)又強制執行法第十八條第二項規定意旨，本係為保障債務人
    避免因有爭議之強制執行程序而遭受難以回復之損害而設。
    倘裁定停止上開民事執行處九十五年度執字第五六四四六號
    執行程序，相對人即執行債權人雖暫無法獲得系爭不動產之
    占有，然依該執行程序之執行名義即臺灣高等法院臺南分院
    九十三年度上字第一七三號判決，相對人仍得按月獲得相當
    於租金之未遷讓系爭不動產之損害金，並非毫無補償，對相
    對人權益之影響自屬輕微；惟倘不停止上開執行程序，因系
    爭不動產本係抗告人之祖產，並設有德興家具行（抗告人為
    實際負責人）為營業，則抗告人即執行債務人非但面臨失去
    祖產之占有，且賴以維生之德興家具行將無法繼續營業，致
    影響抗告人之生計。又若抗告人日後在原法院之九十四年度
    訴字第一一七六號訴訟勝訴後，須再另行聲請執行，既耗費
    甚鉅且曠日廢時，將使抗告人遭受難以回復之重大損害。另
    抗告人與相對人於八十年六月二十九日所有權移轉登記之土
    地登記謄本所記載之原因為「買賣」，惟兩造間確無買賣關
    係存在，抗告人於九十四年九月二十六日所提起之原法院九
    十四年度訴字第一一七六號訴訟非顯無理由，抗告人確有勝
    訴機會。權衡若停止執行之雙方所受損害及勝訴機會，如認
    本件聲請停止執行案與強制執行法第十八條第二項規定不符
    時，並准予類推適用該規定，而裁定上開九十五年度執字第
    五六四四六號之執行程序於九十四年度訴字第一一七六號之
    訴訟判決確定前，停止執行。
三、本件抗告意旨略以：
  (一)按除別有規定外，確定之終局判決就經裁判之訴訟標的，有
    既判力，民事訴訟法第四百條第一項定有明文。臺灣臺南地
    方法院民事執行處九十五年度執字第五六四四六號執行程序
    之執行名義即台灣臺南地方法院九十三年度上字第一七三號
    確定判決略以：依土地法第四十三條之登記有絕對效力，與
    是否係因贈與而取得登記名義無涉，本件系爭不動產依九十
    一年六月二十六日公佈施行之民法親屬編施行法第六條之一
    之規定，既登記為妻即上訴人（即相對人）之名義，即上訴
    人即取得系爭不動產之所有權，而判決被上訴人（即抗告人
    ）敗訴，應遷讓系爭不動產予相對人云云，並未審究相對人
    取得系爭不動產登記名義之原因關係，究竟係買賣、贈與或
    其他債之關係，更無審理撤銷贈與之原因關係。然抗告人於
    九十四年九月二十六日所提起臺灣臺南地方法院九十四年度
    訴字第一一七六號訴訟，其訴訟標的係「確認系爭不動產所
    有權移轉登記之原因關係不存在」、「塗銷並回復該所有權
    移轉登記請求權」、「贈與人之撤銷權」，均係上開九十三
    年上字第一七三號確定判決所未審理者，依民事訴訟法第四
    百條第一項規定，臺灣臺南地方法院九十四年度訴字第一一
    七六號訴訟自非台灣臺南地方法院確定判決之既判力效力所
    及，合先敘明。
  (二)抗告人於九十四年九月二十六日提起上開訴訟並經臺灣臺南
    地方法院審理繫屬後，相對人始於九十五年十一月二十七日
    執臺灣高等法院臺南分院九十三年度上字第一七三號確定判
    決聲請強制執行（即臺灣臺南地方法院95年度執字第056446
    號），抗告人自無可能依強制執行法第十四條第一項提起「
    債務人異議之訴」。又繫屬於臺灣臺南地方法院之九十四年
    度訴字第一一七六號訴訟，係以「確認系爭不動產所有權移
    轉登記之原因關係不存在」，及「塗銷並回復該所有權移轉
    登記請求權」為訴訟標的，而該訴訟既非執行名義即上揭九
    十三年度上字第一七三號確定判決既判力效力所及，該等請
    求自足消滅或排除相對人執九十三年度上字第一七三號確定
    判決為執行名義，而向抗告人要求遷讓系爭不動產（含第三
    層未辦理保存登記之鐵厝）予相對人之執行程序；尤其臺灣
    臺南地方法院九十四年度訴字一一七六號訴訟之備位請求，
    係撤銷兩造間系爭不動產贈與關係之訴，其為撤銷行為之意
    思表示，顯係發生於上開執行程序之執行名義成立後，自與
    強制執行法第十四條第一項之規定相符。由上可知，上開臺
    灣臺南地方法院九十四年度訴字第一一七六號訴訟，應屬「
    實質上之債務人異議之訴」，僅因抗告人起訴而繫屬於法院
    係在相對人聲請強制執行之前，致無債務人異議之訴之名，
    惟仍具債務人異議之訴之實，應仍無礙認定該訴訟係實質上
    債務人異議之訴之認定。抗告人即上開執行程序債務人，自
    應得依強制執行法第十八條第二項聲請法院裁定停止以九十
    三年度上字第一七三號民事確定判決為執行名義之臺灣臺南
    地方法院民事執行處九十五年度執字第五六四四六號之執行
    程序。
  (三)由上，因臺灣臺南地方法院九十四年度訴字第一一七六號訴
    訟之標的並非九十三年度上字第一七三號確定判決之既判力
    效力所及，抗告人自仍得提起確認兩造間移轉系爭不動產之
    原因關係不存在之訴；且不動產移轉之原因關係是否存在，
    乃客觀存在之事實，若原先不存在不動產移轉之原因關係，
    又未經法院判決確認該原因關係存在，自不得僅因法院依土
    地登記簿之登記名義而認定所有權係屬何人，即可使原先不
    存在之原因關係變成為存在。原裁定未注意抗告人所提起臺
    灣臺南地方法院九十四年度訴字第一一七六號之訴訟非屬九
    十三年上字第一七三號確定判決既判力效力所及者，則抗告
    人請求訴之聲明第一項至第三項所主張之事由，自得提起債
    務人異議之訴而再為主張（本件僅因抗告人起訴在前，故無
    債務人異議之訴之名）。而就抗告人於臺灣臺南地方法院九
    十四年度訴字第一一七六號訴訟中請求撤銷系爭不動產贈與
    之法律關係部分，其撤銷權之行使既係發生於執行名義成立
    之後，而撤銷權為形成權，其行使將可使執行名義所示之請
    求權消滅或變更，此既為原裁定所是認，惟竟認抗告人得請
    求之上開撤銷權係基於其請求權本身具有瑕疵，而該瑕疵於
    上揭確定判決言詞辯論終結前業已存在，而未察覺臺灣臺南
    地方法院九十四年度訴字第一一七六號訴訟非九十三年度上
    字第一七三號確定判決既判力效力所及，而逕認應受既判力
    之阻卻，於判決確定後不得再行主張，而駁回抗告人之聲請
    ，顯有認定錯誤之違法。
  (四)又按「本件兩造間請求給付違約金等事件，就聲請人起訴主
    張其交付相對人之系爭本票，因雙方簽訂之讓渡契約已經合
    法解除，依『回復原狀』之法律關係，相對人即應返還本票
    等情觀之，可知該訴訟性質與強制執行法第十八條第二項所
    定之聲請、訴訟或抗告，顯有不同，自無類推適用該規定，
    而得聲請裁定停止執行之餘地。」有最高法院九十五年度台
    聲字第一○○號裁定可供參酌；且強制執行法第十八條第二
    項規定意旨，本係為保障債務人避免因有爭議之強制執行程
    序而遭受難以回復之損害而設，應足見僅需訴訟類型與強制
    執行法第十八條第二項所定之聲請、訴訟或抗告相仿者，即
    有得類推適用該規定而聲請裁定停止執行之餘地。則原裁定
    認為強制執行除強制執行法第十八條第二項所列舉各項停止
    執行事由外，不得以任何其他理由為停止強制執行之裁定，
    此係法律有意不規定，就強制執行法第十八條第二項所列舉
    停止執行事由以外事項，自不得適用法律類推適用原則云云
    ，顯與上開最高法院見解相悖，難認適法。
  (五)再者倘裁定停止上開臺灣臺南地方法院民事執行處九十五年
    度執字第五六四四六號執行程序，相對人即執行債權人雖暫
    無法獲得系爭不動產之占有；然依該執行程序之執行名義即
    九十三年度上字第一七三號民事確定判決，相對人仍得按月
    獲得相當於租金之未遷讓系爭不動產之損害金，並非毫無補
    償，對相對人權益之影響自屬輕微。惟倘不停止上開執行程
    序，因系爭不動產本係抗告人之祖產，並設有德興家具行（
    抗告人為實際負責人）為營業，則抗告人即執行債務人非但
    面臨失去祖產之占有，且賴以維生之德興家具行將無法繼續
    營業，致影響抗告人之生計，又若抗告人所提臺灣臺南地方
    法院九十四年度訴字第一一七六號訴訟於日後勝訴，須再另
    行聲請執行，既耗費甚鉅且曠日廢時，將使抗告人遭受難以
    回復之重大損害；且抗告人與相對人間於八十年六月二十九
    日所為系爭不動產所有權移轉登記之土地登記謄本所記載之
    原因為「買賣」，惟兩造間確無買賣關係存在，故抗告人所
    提起臺灣臺南地方法院九十四年度訴字第一一七六號訴訟，
    並非顯無理由，抗告人確有勝訴機會。權衡若停止執行之雙
    方所受損害及勝訴機會，倘鈞院認本件聲請停止執行案與強
    制執行法第十八條第二項規定不符時，並請准予類推適用該
    規定而裁定停止上揭九十五年度執字第五六四四六號之執行
    程序。
  (六)綜上，抗告人爰依強制執行法第十八條第二項規定，請求廢
    棄原裁定並裁定臺灣臺南地方法院民事執行處九十五年度執
    字第五六四四六號之執行程序，於臺灣臺南地方法院九十四
    年度訴字第一一七六號之訴訟判決確定前，停止執行；或發
    回臺灣臺南地方法院更為適法之裁定，以免發生難以回復及
    彌補之重大損害。
四、經查：
  (一)本件抗告人主張其已於九十四年九月二十六日就系爭之不動
    產另案向原法院提起民事訴訟，並由該院繫屬審理中，固經
    原法院調閱該院九十四年度訴字第一一七六號卷宗審核屬實
    在卷。惟經本院核閱抗告人所提出之民事起訴狀所載（見原
    法院卷第08頁），其訴之聲明乃：「(一)請求確認原告（即抗
    告人，下同）與被告（即相對人，下同）間就系爭不動產之
    買賣、贈與法律關係不存在，(二)請求撤銷雙方就系爭不動產
    所為之物權讓與行為及贈與之法律關係，(三)請求塗銷雙方就
    系爭不動產之所有權移轉登記，並將所有權人回復為原告甲
    ○○。」等語，核其訴訟型態：包括確認買賣、贈與法律關
    係不存在之訴、一定作為之給付之訴，及行使撤銷權之形成
    之訴，揆諸前揭判例說明，均非強制執行法第十八條第二項
    前段所列得排除執行名義之執行力，而發生屬於訴訟法上形
    成權性質異議權（即以程序法上之異議權為訴訟標的）之形
    成訴訟。故抗告人據此聲請停止執行，究與強制執行法第十
    八條第二項得為停止強制執行之法定要件顯不相合。
  (二)相對人據以向臺灣臺南地方法院民事執行處聲請強制執行之
    執行名義，即本院九十三年度上字第一七三號民事確定判決
    ，相對人係本於系爭不動產所有權人所衍生之所有物返還請
    求權提起訴訟（請求返還土地及房屋等），並獲勝訴判決（
    指自系爭房屋遷讓併連同系爭土地交還相對人，及給付相當
    租金之損害）九十四年七月七日確定；至抗告人所提之反訴
    ，則係以信託關係消滅（即離婚）及終止為由，請求相對人
    將系爭不動產所有權移轉登記予抗告人，惟經本院以無理由
    而駁回其反訴確定，有本院九十三年度上字第一七三號民事
    判決書影本一份在卷可參（見原法院卷第23至43頁）。而依
    上所述，抗告人於九十四年九月二十六日就系爭之不動產另
    案向原法院提起之九十四年度訴字第一一七六號請求塗銷所
    有權移轉登記等事件，其訴之聲明所主張之事由，乃謂兩造
    間並無買賣之原因、贈與非抗告人之原意、因雙方已離婚而
    終止使用借貸關係等，究其此等請求權基礎即法律上之主張
    （按依新訴訟標的理論，此已非訴訟標的），乃相對人在前
    揭民事訴訟事件（即原法院92年度訴字第1184號及本院93年
    度上字第0173號）本於系爭不動產所有權人據以請求抗告人
    返還系爭不動產，而由法院審理時，得由抗告人提出之攻擊
    、防禦方法者；易言之，均係本院九十三年度上字第一七三
    號民事確定判決言詞辯論終結（即94年03月15日）前即已存
    在之事由，應堪認定。則揆諸按執行名義成立後，如有消滅
    或妨礙債權人請求之事由發生，債務人得於強制執行程序終
    結前，向執行法院對債權人提起異議之訴。如以裁判為執行
    名義時，其為異議原因之事實發生在前訴訟言詞辯論終結後
    者，亦得主張之，強制執行法第十四條第一項定有明文。故
    以確定判決為執行名義，其異議之事由，須發生於既判力基
    準時即確定判決事實審言詞辯論終結之後，若係既判力基準
    時前，已存在之異議事由，不問債務人是否知悉，有無主張
    ，均因既判力而被阻卻以察，自不能於債務人異議之訴，再
    為主張。至於抗告人於原法院九十四年度訴字第一一七六號
    請求塗銷所有權移轉登記等事件，其於備位聲明請求撤銷系
    爭不動產贈與之法律關係部分，其撤銷權之行使固係發生於
    執行名義成立之後，而撤銷權則為形成權，其行使將可使執
    行名義所示之請求權消滅或變更。惟按抗告人得請求之上開
    撤銷權係認為請求權具有撤銷之原因，即基於請求權本身具
    有瑕疵，與抵銷權係有抵銷適狀之兩債權各自成立者並不相
    同，抵銷權人是否利用抵銷權，或為各別之請求，本屬抵銷
    權人之自由，因此言詞辯論終結前，雖具有抵銷適狀，如未
    主張，自可於判決確定後再行主張。然撤銷權係因其請求權
    本身具有瑕疵，此項瑕疵，言詞辯論終結前業已存在，而未
    主張，自應受既判力之阻卻，於判決確定後不得再行主張；
    否則無效之事由，應受既判力之阻卻，於判決確定後不得以
    之為異議事由再行主張，而瑕疵程度較無效原因為輕之撤銷
    權，卻得主張，實有失均衡。因之對於前訴訟事實審言詞辯
    論終結前，具有撤銷之原因而未主張者，亦認於言詞辯論終
    結後，仍不得以之為異議之事由。基此，抗告人於原法院所
    提九十四年度訴字第一一七六號請求塗銷所有權移轉登記等
    事件，與強制執行法第十四條第一項債務人異議之訴之要件
    有間，其主張上開民事事件屬「實質上債務人異議之訴」，
    亦屬無據。
  (三)按所謂「類推適用」原則，係就法律未規定之事項（即法律
    漏洞），比附援引與其性質相類似之規定，以為適用。而法
    院為類推適用時，首須就法律所未設之規定，確認其究係有
    意不規定，抑係立法者之疏忽、未預見或情況變更所致，如
    係前者，不生補充之問題，不得適用類推適用之原則。按強
    制執行在於實現私權，須基於債權人之聲請，始得開始強制
    執行，惟強制執行程序一經開始後，除法律另有規定如強制
    執行法第十八條第二項所列舉各項情形、提出停止原裁定之
    執行之裁定（民事訴訟法第0491條第2、3項）、提出停止公
    證書執行之裁定（公證法第11條第03項）、提出已提起確認
    本票債權不存在（偽造、變造）之訴之證明（非訟事件法第
    101條第1項）、提出已提供擔保免為假執行或將請求之標的
    物提存之證明書（民事訴訟法第392條）或其他法定事實發
    生（破產法第017、99條，公司法第0294條）等外，執行法
    院應依法定定型程序職權進行，直至執行程序終結為止，不
    得以任何其他理由為停止強制執行之裁定。究此，當屬法律
    有意不規定，因之強制執行法第十八條第二項所列舉停止執
    行事由以外之事項，自不得適用法律類推適用原則。
  (四)依上所述，本件抗告人聲請裁定就上開九十五年度執字第五
    六四四六號之執行程序於九十四年度訴字第一一七六號之訴
    訟判決確定前，停止執行，於法即有未合，不應准許，應予
    駁回。
五、綜上各情，原法院以抗告人之聲請不符停止強制執行程序之
    規定，而駁回其聲請，經核於法並無不合。抗告意旨仍執前
    詞指摘原裁定不當，求予廢棄或發回原法院更為適法之裁定
    ，非有理由。
六、據上論結，本件抗告無理由，爰依強制執行法第三十條之一
    、民事訴訟法第四百九十五條之一第一項、第四百四十九條
    第一項、第九十五條及第七十八條，裁定如主文。
中　　華　　民　　國　　96　　年　　5 　　月　　31　　日
                  民事第一庭　　審判長法　官　林金村
                                      法　官　胡景彬
                                      法　官　張世展
上為正本係照原本作成。
如不服本裁定，僅得於收受本裁定正本送達後10日內以適用法規
顯有錯誤為理由，向本院提出再抗告狀（須附繕本）依法應繳納
抗告費新台幣1千元，並委任律師為訴訟代理人，經本院許可後
始可再抗告於最高法院。
中　　華　　民　　國　　96　　年　　5 　　月　　31　　日
　                                    書記官　吳秋賢
【附記】
民事訴訟法第495條之1第2項準用同法第466條之1第1、2項規定
：
(1)對於第二審判決上訴，上訴人應委任律師為訴訟代理人。但上
  訴人或其法定代理人具有律師資格者，不在此限。
(2)上訴人之配偶、三親等內之血親、二親等內之姻親，或上訴人
  為法人、中央或地方機關時，其所屬專任人員具有律師資格並
  經法院認為適當者，亦得為第三審訴訟代理人。
民事訴訟法第466條之2：
  上訴人無資力委任訴訟代理人者，得依訴訟救助之規定，聲請第
  三審法院為之選任律師為其訴訟代理人。
